【裁判字號】    95,台非,321
【裁判日期】    951229
【裁判案由】    數罪併罰定執行刑
【裁判全文】
最高法院刑事判決              九十五年度台非字第三二一號
上  訴  人  最高法院檢察署檢察總長
被      告  甲○○
上列上訴人因被告數罪併罰定執行刑案件，對於台灣高雄地方法
院中華民國九十五年五月十七日第一審確定裁定（九十五年度聲
字第一八二０號），認為違法，提起非常上訴，本院判決如下：
    主  文
原裁定撤銷，應由台灣高雄地方法院依裁定前之程序更為裁定。
    理  由
非常上訴理由稱：「按法律上屬於自由裁量事項，尚非概無法律
性之拘束，在法律上有其外部界限及內部界限，前者法律之具體
規定，使法院得以具體選擇為適當裁判，此為自由裁量之外部界
限。後者法院為自由裁量時，應考量法律之目的，法律秩序之理
念所在，此為自由裁量之內部界限。法院為裁判時，二者均不得
有所踰越。在數罪併罰而有二裁判以上，應定其應執行刑之案件
，法院所為刑之酌定，固屬自由裁量事項，然對於法律之內、外
部界限，仍均應受其拘束（本院八十八年度台抗字第二七八號裁
定參照）。經查：本件被告甲○○先於(1)、民國九十三年八月初
至九十三年九月十三日止施用第一、二級毒品，經台灣高等法院
高雄分院以九十四年度上訴字第一九七號判決，判處有期徒刑六
月、一年，應執行有期徒刑一年二月，於九十四年五月十八日確
定。(2)、九十三年十一月二十四日持有彈藥之主要組成零件，經
台灣高雄地方法院以九十四年度訴字第一九六號判決，判處有期
徒刑十月併科罰金新台幣三萬元，於九十四年六月二十一日確定
。上述各罪均係裁判確定前所犯，合於數罪併罰之例，而有二裁
判以上，應依刑法第五十一條之規定定其應執行之刑。案經聲請
台灣高雄地方法院裁定定其應執行刑，該院竟裁定定應執行刑為
有期徒刑二年二月，較原前判決：(1)、已定應執行刑有期徒刑一
年二月，及(2)、有期徒刑十月，二項合併之刑度二年為重。揆諸
上揭最高法院裁定意旨，原裁定就自由裁量所為刑之酌定，顯有
適用法則不當之違背法令情事。案經確定，且不利於被告，爰依
刑事訴訟法第四百四十一條、第四百四十三條提起非常上訴，以
資糾正。」等語。
本院按判決不適用法則或適用不當者，為違背法令，刑事訴訟法
第三百七十八條定有明文。又依刑法第五十三條、第五十一條第
五款規定，定其應執行之刑之裁定確定後，發見為違法者，因此
項裁定與確定判決有同一效力，自得提起非常上訴。而法律上屬
於自由裁量事項，尚非概無法律性之拘束，在法律上有其外部界
限及內部界限，前者法律之具體規定，使法院得以具體選擇為適
當裁判，此為自由裁量之外部界限。後者法院為自由裁量時，應
考量法律之目的，法律秩序之理念所在，此為自由裁量之內部界
限。法院為裁判時，二者均不得有所踰越。在數罪併罰而有二裁
判以上，應定其應執行刑之案件，法院所為刑之酌定，固屬自由
裁量事項，然對於法律之內、外部界限，仍均應受其拘束。本件
被告甲○○先於九十三年八月初至九十三年九月十三日止施用第
一、二級毒品，經台灣高等法院高雄分院以九十四年度上訴字第
一九七號判決，判處有期徒刑六月、一年，應執行有期徒刑一年
二月，於九十四年五月十八日確定。又於九十三年十一月二十四
日非法持有彈藥之主要組成零件，經台灣高雄地方法院以九十四
年度訴字第一九六號判決，判處有期徒刑十月併科罰金新台幣三
萬元，於九十四年六月二十一日確定。上述各罪均係裁判確定前
所犯，合於數罪併罰之例，而有二裁判以上，應依刑法第五十一
條之規定定其應執行之刑。案經聲請台灣高雄地方法院裁定定其
應執行刑，該院竟裁定定應執行刑為有期徒刑二年二月，較原前
判決：已定應執行刑有期徒刑一年二月，及後判決之有期徒刑十
月，二項合併之刑度二年為重。揆諸上揭本院裁定意旨，原裁定
就自由裁量所為刑之酌定，難謂與法律秩序之理念及法律目的之
內部界限無違，顯有適用法則不當之違背法令情事。案經確定，
非常上訴意旨執以指摘，洵有理由。因原裁定不利於被告，且為
維持被告之審級利益，應由本院將原裁定撤銷，由原審法院依裁
定前之程序更為裁定。
據上論結，應依刑事訴訟法第四百四十七條第二項前段，判決如
主文。
中    華    民    國  九十五  年   十二   月  二十九  日
                      最高法院刑事第九庭
                          審判長法官  陳  正  庸
                                法官  賴  忠  星
                                法官  王  居  財
                                法官  林  開  任
                                法官  林  立  華
      本件正本證明與原本無異
                                      書  記  官
中    華    民    國  九十六  年    一    月    九    日
                                                Ａ


司法院資訊處製作；財團法人民間司法改革基金會備份。
